臺灣臺北地方法院行政訴訟判決　
111年度交字第297號
原      告  操維德  
被      告  臺北市交通事件裁決所


代  表  人  蘇福智  
訴訟代理人  黃郁軒  
上列當事人間交通裁決事件，原告不服被告民國111年4月18日北
市裁催字第22-A00G5Y153號裁決，提起行政訴訟，本院判決如下
：
    主  文
原告之訴駁回。
訴訟費用新臺幣參佰元由原告負擔。　　
    事實及理由
壹、程序部分
　　本件屬交通裁決事件，爰依行政訴訟法第237條之7規定，不
    經言詞辯論，逕為判決。
貳、實體部分　　
一、事實概要：
　　原告駕駛其所有AAP-0000號自用小客貨車（下稱系爭車輛）
    ，於民國111年2月20日下午9時31分許，在臺北市復興北路
    與敦化北路4巷口前，因紅燈迴轉，被臺北市政府警察局中
    山分局（下稱舉發機關）員警攔停，依道路交通管理處罰條
    例（下稱道交條例）第53條第1項規定，以掌電字第A00G5Y1
    53號舉發違反道路交通管理事件通知單（下稱系爭舉發單）
    ，舉發原告有「紅燈迴轉」之違規行為，並載明應到案日期
    為111年3月22日前。嗣原告於111年2月22日向被告提出申訴
    ，經被告函請舉發機關就原告陳述事項協助查明，舉發機關
    函復依規定舉發尚無違誤；原告於111年4月18日向被告申請
    開立裁決書，被告於同日以原告於上開時、地有「駕車行經
    有燈光號誌管制之交岔路口闖紅燈」之違規事實，依道交條
    例第53條第1項，以北市裁催字第22-A00G5Y153號（下稱原
    處分）對原告裁處罰鍰新臺幣（下同）2,700元，並記違規
    點數3點，原處分於同日對原告送達。原告不服，於111年5
    月16日向本院提起行政訴訟。
二、原告起訴主張：
　　違規路口交通號誌設備不齊全，政府應有責任配置完備之交
    通號誌與設施，以免用路人誤觸法網，政府應該要改善後才
    能追究用路人等情，並聲明：原處分撤銷。
三、被告則以：
　　查當時員警駕駛警車遇該路口紅燈而停於系爭車輛對向，當
    時復興北路4巷東、西行向車行號誌為綠燈，並確認系爭車
    輛於南、北向紅燈時逕自越過停止線後進行違規紅燈迴轉之
    行為，員警親睹左前方對向由原告所駕駛之系爭車輛在車輛
    面對圓形紅燈時確有未依號誌指示停等紅燈而有未依號誌指
    示紅燈迴轉之行為等語置辯，並聲明：原告之訴駁回。
四、本院之判斷：
㈠、道交條例第53條第1項規定：「汽車駕駛人，行經有燈光號誌
    管制之交岔路口闖紅燈者，處新臺幣1,800元以上5,400元以
    下罰鍰。」。又道交條例第63條第1項第3款規定：「汽車駕
    駛人有下列各款所列條款之一者，除依原條款處罰鍰外，並
    予記點：…三、有第43條、第53條或第54條情形之一者，各
    記違規點數3點。」。又汽車駕駛人，行經有燈光號誌管制
    之交岔路口闖紅燈，期限內繳納或到案聽候裁決者，依違反
    道路交通管理事件統一裁罰基準及處理細則第2條第2項所定
    之違反道路交通管理事件統一裁罰基準表之規定，應對該汽
    車駕駛人處以新臺幣2,700元之罰鍰，並記違規點數3點。
㈡、復按汽車駕駛人駕駛汽車，應遵守道路交通標誌、標線、號
    誌之指示，道路交通安全規則第90條前段定有明文。又按車
    輛面對圓形紅燈表示禁止通行，不得超越停止線或進入路口
    ，道路交通標誌標線號誌設置規則第206條第5款定有明文。
    又交通部82年4月22日交路字第009811號函說明二略以：「
    為促使駕駛人回歸於對標線之認知，同時兼顧執法技術層面
    與大眾接受程度，茲將面對圓形紅燈時超越停止線或闖紅燈
    之認定敘述如后提供參考：（一）車輛面對圓形紅燈時仍逕
    予穿越路口至銜接路段，含左轉、直行、迴轉及右轉（依箭
    頭綠燈允許行駛者除外）即視為闖紅燈之行為。」
㈢、經查，原告駕駛系爭車輛，於111年2月20日下午9時31分許，
    在臺北市復興北路與敦化北路4巷口前，因有「紅燈迴轉」
    之違規行為，遭舉發機關執勤員警製單舉發，原告雖提出申
    訴不服舉發，惟經被告函請舉發機關查明原告陳述情節及違
    規當時情形後，仍認違規事實明確，乃依道交條例第53條第
    1項規定，以原處分裁處原告罰鍰2,700元，並記違規點數3
    點等情，有系爭舉發單（本院卷第45頁）、原告申訴資料（
    本院卷第47頁）、舉發機關111年3月9日北市警中分交字第1
    113033264號函（本院卷第53-54頁）、原處分（本院卷第59
    頁）、舉發員警職務報告（本院卷第67頁）在卷可稽，核堪
    採認為真實。
㈣、復查，依舉發員警職務報告（本院卷第67頁）略以：「職……
    於復興北路(北往南)與敦化北路4巷口停等紅燈時(當時紅綠
    燈號誌均正常運作，無號誌故障情形），發現對向車道自小
    客貨AAP-0000行駛於復興北路(南往北)與敦化北路4巷口停
    等紅燈時，該駕駛於紅綠燈號誌尚未轉換為綠燈，即未依號
    誌逕行違規紅燈迴轉，職遂向前將該自小客貨AAP-2968駕駛
    攔停於復興北路與朱崙街口……。」等語。足見原告駕駛系爭
    車輛於路口號誌為紅燈時迴轉，依交通部82年4月22日交路
    字第009811號函，應即視為闖紅燈之行為。是原告確有「駕
    車行經有燈光號誌管制之交岔路口闖紅燈」之違規行為無訛
    。
㈤、原告雖於準備程序時主張，越過停止線時號誌為綠燈，員警
    在對向車道看到的燈號卻是紅燈云云。惟按「當場舉發」交
    通違規並不以攝影或照相存證為其要件，亦不以舉發錄影或
    照片為唯一之證明方法，若舉發員警係親眼見聞違規經過，
    此員警陳述證詞仍不失為證明方法之一種。若強求各種交通
    違規行為均需以照片為其裁罰依據，事實上殆不可行，蓋諸
    多違規行為之發生係難以預期，違規狀態稍縱即逝，無法期
    待舉發警員就一瞬間突發之交通違規行為，於發現後能即時
    攝影取證，事實上僅能仰賴舉發員警親身目視所見為之，別
    無其他舉證之可能，復倘查無其他證據顯示本件舉發員警有
    誤認或故意構陷之情事，自難以舉發員警無法提出其他證據
    佐證，即認其所述不可採信。且舉發員警係執法人員，與原
    告素無怨懟，當無需取締未違規案件徒增糾紛之必要。復以
    一般執勤員警之專業訓練而言，對於該等職務上事項之觀察
    程度自遠較一般人更為專注，自無誤判可能，此類案件係委
    由當場執行取締勤務之公務員本其認識及判斷而舉發，以達
    成維持交通秩序之目的，且警員執行公務時，本身即受有行
    政懲處責任之監督，本件並無證據證明舉發員警所述內容有
    何與事實相違之情。原告既為合法考領汽車駕駛執照之人，
    對交通法規當應知之甚稔，原告既未能舉證對其有利之事實
    ，其駕駛系爭車輛違反道路交通安全規則闖紅燈，即有危害
    其他道路使用者人車安全之風險存在，其主張為單方所執之
    詞，自無足取。
㈥、末查，原告雖一再主張違規路口交通號誌設備不齊全，政府
    應該要改善後才能追究用路人云云。惟依道交條例第4條第3
    項規定，對於道路交通標誌、標線、號誌之指示、警告、禁
    制規定、樣式、標示方式、設置基準及設置地點等事項乃授
    權行政機關制訂相關規則，以執行道路交通管理、維護交通
    秩序、確保交通安全等工作。是道路交通主管機關得於法令
    授權範圍內，基於權責對於各項行政措施包括道路設計、交
    通標誌、標線、號誌之設置與更動等事項，依據道路之地形
    情況、車行流量等因素為具體裁量、規劃，俾達到道路使用
    效能、維持交通秩序及保障道路使用人往來便利與安全之行
    政目的。而道路交通標誌、標線、號誌一經主管機關規劃設
    置後，依法變更前，人民即有遵守之義務。再者，倘所有汽
    、機車駕駛人見道路交通主管機關所設置之標線、標誌或號
    誌，全憑個人主觀之認知或過往行經該處之認知而可恣意違
    反，則如何建立道路上所劃設標誌、標線或號誌之規制效力
    ，交通安全之秩序亦將無從建立，其他用路人之生命、財產
    安全，亦將失去保障。從而，原告於違規路口紅燈迴轉之行
    為，自該當於道交條例第53條第1項「行經設有燈光號誌管
    制路口闖紅燈」之違規行為及事實，且具有違法性及可非難
    性，應堪認定。
五、綜上所述，原告於事實概要欄所載時、地，有如事實概要欄
    所示之違規行為，事證明確，經被告於111年4月18日依道交
    條例第53條第1項，以原處分裁處原告罰鍰2,700元，並記違
    規點數3點，核無違誤。原告訴請撤銷原處分，為無理由，
    應予駁回。
六、本案判決基礎已臻明確，兩造其餘攻擊防禦方法及訴訟資料
    ，經本院審核後，認與判決結果不生影響，且無調查之必要
    ，爰不一一論述及調查，併此敘明。
七、第一審裁判費為300元，依法應由敗訴之原告負擔，且係原
    告於起訴時繳納，爰確定第一審訴訟費用如主文第2項所示
    。
八、結論：原告之訴為無理由，依行政訴訟法第98條第1項前段
    、第237條之8第1項，判決如主文。
中　　華　　民　　國　　111 　年　　9 　　月　　26　　日
                  行政訴訟庭　　法　官　張瑜鳳
如不服本判決，應於判決送達後20日內，向本院提出上訴狀並表
明上訴理由（原判決所違背之法令及其具體內容或依訴訟資料可
認為原判決有違背法令之具體事實），其未載明上訴理由者，應
於提出上訴後 20 日內向本院補提理由書（上訴狀及上訴理由書
均須按他造人數附繕本，如未按期補提上訴理由書，則逕予駁回
中　　華　　民　　國　　111 　年　　9 　　月　　26　　日
                                書記官　林妙穗